【裁判字號】    99,上訴,1048
【裁判日期】    990609
【裁判案由】    違反毒品危害防制條例
【裁判全文】
臺灣高等法院臺中分院刑事判決        99年度上訴字第1048號
上  訴  人
即  被  告  甲○○
上列上訴人因違反毒品危害防制條例案件，不服臺灣臺中地方法
院99年度訴字第892號中華民國99年4月30日第一審判決（起訴案
號：臺灣臺中地方法院檢察署99年度毒偵字第325、601號），提
起上訴，本院判決如下：
    主  文
上訴駁回。
    理  由
一、按依刑事訴訟法第三百五十條、第三百六十一條、第三百六
    十二條、第三百六十七條規定，不服地方法院之第一審判決
    而上訴者，須提出上訴書狀，並應敘述具體理由，為上訴必
    備之程式；其所提出之書狀未敘述上訴理由，或僅曾以言詞
    陳述上訴理由者，均應於上訴期間屆滿後二十日內補提理由
    書於第一審法院。第一審法院經形式審查，認逾期未補提上
    訴理由者，應定期間先命補正；逾期未補正者，為上訴不合
    法律上之程式，應以裁定駁回。倘已提出上訴理由，但所提
    非屬具體理由者，或已上訴但未提上訴理由，經審判長定期
    間補正仍未補正者，則應由第二審法院以上訴不合法律上之
    程式，判決駁回。而所謂具體理由，必係依據卷內既有訴訟
    資料或提出新事證，指摘或表明第一審判決有何採證認事、
    用法或量刑等足以影響判決本旨之不當或違法，而構成應予
    撤銷之具體事由，始克當之（例如：依憑證據法則具體指出
    所採證據何以不具證據能力，或依憑卷證資料，明確指出所
    為證據證明力之判斷如何違背經驗、論理法則）；倘僅泛言
    原判決認定事實錯誤、違背法令、量刑失之過重或輕縱，而
    未依上揭意旨指出具體事由，或形式上雖已指出具體事由，
    然該事由縱使屬實，亦不足以認為原判決有何不當或違法者
    （例如：對不具有調查必要性之證據，法院未依聲請調查亦
    未說明理由，或援用證據不當，但除去該證據仍應為同一事
    實之認定），皆難謂係具體理由，俾與第二審上訴制度旨在
    請求第二審法院撤銷、變更第一審不當或違法之判決，以實
    現個案救濟之立法目的相契合，並節制濫行上訴（最高法院
    九十七年度臺上字第八九二號刑事判決意旨參照）。
二、經查：本件上訴人即被告（下簡稱被告）甲○○於民國九十
    九年五月十日向原審法院具狀提起上訴，並敘明上訴理由，
    惟經核其所提出之上訴理由，僅陳述略稱：「(一)按刑法第四
    十七條所稱加重本刑至二分之一，只為最高度之規定，並無
    最低度之限制，法院於二分之一以下之範圍內，如何加重？
    本有自由裁量之餘地，即僅加重本刑十分之一或二十分之一
    ，均無不可。本件就原審判決所犯六月以上五年以下之本刑
    ，依刑法第四十七條第一項之規定加重其刑，其加重之分數
    、刑期，在理由內縱未明示為幾分之幾，雖有未合，又被告
    符合刑法第六十二條前段規定減輕其刑，並先加後減，稍嫌
    過重，對被告當初自首坦承犯行而受裁判之本意有為（違）
    ，建（鑑）請鈞院撤銷原判決，分別從輕量處之刑，並定其
    應執行刑。(二)被告雖對毒品有一定程度之成癮性及心理依賴
    ，並不代表未見戒除惡習之決心，依上開被告之犯罪事實，
    更有自首情形紀錄表在卷可憑，猶（由）此可見被告下定戒
    除惡行之決心，又因被告家中父親疾病纏身，母親早亡，家
    中急需被告照料，站在情、理、法的觀點，希望鈞院對被告
    從輕發落，給予自新機會。」等語，提起上訴。
三、本院查：
  (一)被告因不服地方法院之第一審判決，而於九十九年五月十日
    具狀向原審法院提起上訴並敘明上訴理由，則依刑事訴訟法
    第三百六十一條第二項條文、立法修正理由及上開最高法院
    判決意旨，被告倘已提出上訴理由，但所提非屬具體理由者
    ，則由第二審法院以上訴不合法律上之程式，以判決駁回之
    。至於上訴理由是否具體，係屬第二審法院審查範圍，則不
    在命補正之列（參見法院辦理刑事訴訟案件應行注意事項第
    一百六十二點），合先敘明。
  (二)經核上開被告所提之上訴理由，要非屬所謂之具體理由（即
    必須依據卷內既有訴訟資料或提出新事證，具體指摘或表明
    第一審判決有何採證認事、用法或量刑等足以影響判決本旨
    之不當或違法，而構成應予撤銷之具體事由，始克當之【例
    如：依憑證據法則具體指出所採證據何以不具證據能力，或
    依憑卷證資料，明確指出所為證據證明力之判斷如何違背經
    驗、論理法則】，最高法院九十七年度臺上字第八九二號判
    決意旨參見）。而被告在原審九十九年四月十六日行準備程
    序、審理時本即為有罪之陳述，復表明無證據調查，承認犯
    罪，有原審各該準備程序及審判筆錄可稽。被告上訴理由雖
    認量刑過重，惟按刑之量定，係實體法上賦予法院得為自由
    裁量之事項，倘未逾越法律所規定之範圍，或濫用其權限，
    即不得任意指摘為違法（最高法院八十二年度臺上字第四六
    五九號、八十四年度臺上字第五六二號判決要旨參照），而
    「刑法第四十七條所稱加重本刑至二分之一，祇為最高度之
    規定，並無最低度之限制，法院於二分之一以下範圍內，如
    何加重，本有自由裁量餘地，原審乃以第一審判決未予加重
    二分之一，指為違法，自屬誤會。」（最高法院二十八年上
    字第三三七號判例意旨參照）。被告二次犯施用第一級毒品
    罪，其法定本刑均為有期徒刑六月以上五年以下有期徒刑，
    經依累犯二分之一加重後，可加重至有期徒刑九月以上至七
    年六月以下，二罪復均符合自首要件，依法得減輕其刑至二
    分之一即有期徒刑四月十五日以上、三年九月以下。原審因
    而審酌被告前已有多次犯罪前科之品行、高中肄業之智識程
    度、經濟勉可維持之生活狀況，其因施用毒品，經觀察、勒
    戒執行完畢後，仍不思戒惕，且無視於毒品對於自身健康之
    戕害及國家對於杜絕毒品犯罪之禁令，再次施用毒品，未見
    戒除惡習之決心，惡性非輕，然念及被告犯後能坦承犯行，
    態度良好，其施用毒品並無危害他人，犯罪手段尚屬平和，
    暨施用毒品者均有相當程度之成癮性及心理依賴，其犯罪心
    態與一般刑事犯罪之本質並不相同，應側重適當之醫學治療
    及心理矯治為宜等一切情狀，均量處有期徒刑十月，並定應
    執行有期徒刑一年六月，認事用法均無不當，量刑亦已屬偏
    低從輕量刑。被告上訴意旨猶以量刑過重，或以其家庭因素
    等情為由，請求從輕量刑，俱未依法指摘或表明第一審判決
    有何採證認事、用法或量刑等足以影響判決本旨之不當或違
    法，而構成應予撤銷之具體事由。
  (三)綜上，被告上訴意旨並未針對原審判決採證認事用法有何違
    誤之處，反再為上開形式上爭執，尚非提起上訴之具體理由
    。揆諸上開最高法院判決意旨，及依「程序優先於實體」之
    刑事訴訟法原則，本件上訴自不合法定上訴程式，應予駁回
    ，並不經言詞辯論為之。
據上論斷，應依刑事訴訟法第三百六十七條前段、第三百七十二
條，判決如主文。
中    華    民    國    99    年    6    月    9      日
            刑事第九庭  審判長法  官  江  德  千
                              法  官  莊  深  淵
                              法  官  賴  妙  雲
以上正本證明與原本無異。
如不服本判決應於收受送達後十日內向本院提出上訴書狀，其未
敘述上訴之理由者，並得於提起上訴後十日內向本院補提理由書
（均須按他造當事人之人數附繕本）「切勿逕送上級法院」。
                              書記官  蘇  昭  文
中    華    民    國    99    年    6    月    9      日

司法院資訊處製作；財團法人民間司法改革基金會備份。
